【裁判字號】    98,審訴,4264
【裁判日期】    981027
【裁判案由】    清償借款
【裁判全文】
臺灣臺北地方法院民事判決            98年度審訴字第4264號
原      告  新加坡商星展銀行股份有限公司
法定代理人  甲○○
訴訟代理人  丁○○
被      告  極識寶國際事業有限公司
兼法定代理
人及下一人
訴訟代理人  丙○○
被      告  乙○○
上列當事人間清償借款事件，本院於民國98年10月20日言詞辯論
終結，並判決如下：
    主  文
被告應連帶給付原告新台幣伍拾萬伍仟捌佰貳拾陸元，及自民國
九十七年十一月二十五日起至清償日止，按原告基準利率加碼年
息百分之一點九五六計算之利息，並自民國九十七年十二月二十
六日起至清償日止，逾期在六個月以內者，按上開利率百分之十
，超過六個月者，超過部份按上開利率百分之二十計付違約金。
被告應連帶給付原告新台幣壹拾壹萬參仟肆佰伍拾貳元，及自民
國九十七年十一月十三日起至清償日止，按原告基準利率加碼年
息百分之一點０八一計算之利息，並自民國九十七年十二月十四
日起至清償日止，逾期在六個月以內者，按上開利率百分之十，
超過六個月者，超過部份按上開利率百分之二十計付違約金。
訴訟費用新台幣陸仟柒佰貳拾元由被告連帶負擔。
    事  實  及  理  由
甲、程序事項：
    按當事人得以合意定第一審管轄法院。但以關於由一定法律
    關係而生之訴訟為限。前項合意，應以文書證之，民事訴訟
    法第24條定有明文。本件依兩造所簽之放款借據第 8條、約
    定書第13條之約定，兩造合意以本院為第一審管轄法院，故
    原告向本院提起本件清償借款之訴，核與首揭規定，尚無不
    合，本院就本件清償借款之訴自有管轄權，合先敘明。
乙、實體事項：
一、原告起訴主張：
（一）被告極識寶國際事業有限公司（下稱極識寶公司）於民國
      96年4月23日邀同其餘被告為連帶保證人向寶華商業銀行
      股份有限公司（原告新加坡商星展銀行股份有限公司於97
      年5月24日概括承受寶華商業銀行之資產、負債及營業）
      借款新台幣（下同）2,000,000元，借款期間自96年4 月
      25日起至98年4月25日，約定利息按原告基準利率加碼年
      息1.956%機動計算，並同意隨上開利率變動而調整，自實
      際借用日起，以每個月為一期，共分24期，按月平均攤還
      本息。嗣被告極識寶公司於97年6月13日邀同其餘被告為
      連帶保證人，與原告訂立授信綜合額度契約，約定被告極
      識寶公司得於97年6月13日起至98年6月13日之期間，於
      5,000, 000元或等值之他種外幣範圍之額度內，得隨時出
      具借據或票據申請循環動用之，嗣被告極識寶公司於97年
      9月4日出具借據1紙，向原告借款1,000,000元，借款期間
      自97年9月4日起至98年2月4日止，約定利息按原告基準利
      率加碼1.081%機動計算，嗣並隨原告基準利率變動而調整
      ，按月繳息，客票兌現沖償。上開借款並均約定如有逾期
      攤還本息，借款人即喪失期限之利益，應立即全部償還，
      逾期清償在6個月以內者，按上開利率10%，超過6個月者
      ，超過部分按上開利率20%計付違約金。詎被告極識寶公
      司就本件借款，分別僅繳款至97 年11月25日及97年11月
      13日，嗣後即未依約清償本息，迭經催討無效，依上開約
      定，系爭借款即視為全部到期，至今仍積欠原告如訴之聲
      明所示之金額、利息及違約金未清償，被告丙○○及乙○
      ○為連帶保證人，依法應負連帶清償責任，為此爰依消費
      借貸及連帶保證契約提起本件訴訟等語，並聲明：如主文
      第1項所示。
（二）對被告抗辯之陳述略以：被告極識寶公司申貸前開款項時
      之審核批示條件之ㄧ，包括須取得國內遠期信用狀及遠期
      信用狀外幣墊款移送信保專案保證，因財團法人中小企業
      信用保證基金以書面通知此案須於保證函發文日3個月內
      核准授信並動用，否則自動失效，原告有將此情以核貸通
      知書送達被告極識寶公司簽收在案，故被告極識寶公司於
      97年8月後再申請開立國內外信用狀已超過前開期限，原
      告自不須同意其申請，且被告前已借得款項既未遵期清償
      ，依約即視同全部到期，原告自得請求被告全數付清等語
      。
二、被告則均以：當初借款係與原告之前手寶華商業銀行簽約，
    斯時契約文件資料均由寶華商業銀行收走，而該契約關係由
    原告承受後，原告卻擅自變更原約定內容，自97年8月後即
    以被告未能提供擔保品為由，不再讓被告繼續使用約定之信
    用狀及票貼之額度，導致被告極識寶公司營運發生困難才無
    法按約清償，致仍積欠原告前開款項等語置辯。並聲明：原
    告之訴駁回。
三、本件原告主張之事實，已據其提出與所述相符之行政院金融
    監督管理委員會函、授信綜合額度契約、借據、放款借據、
    約定書、分行放款利率檔查詢單、一般放款往來明細查詢單
    、核貸通知書為證，被告亦不爭執確有向原告之寶華商業銀
    行借款，經原告承受該借款契約關係後，迄今亦有積欠原告
    所請求數額之借款等事實，其等雖以前揭情詞置辯，惟姑不
    論觀諸兩造所簽立授信綜合額度契約之通用條款第3條中，
    已有約定就各單項額度兩造可另為特別約定，而依原告所提
    出授信案件審核表暨批示單、曾經被告極識寶公司簽收之核
    貸通知書等影本上，均有記載開狀時尚須徵提擔保品等內容
    ，被告所辯稱原告有片面變更何約定內容一事，並未見被告
    為具體說明，且縱使如被告所述在原告承受該契約關係後，
    有不讓被告繼續動用約定借款額度並致被告極識寶公司發生
    營運困難等情屬實，依其等契約之約定內容，被告極識寶公
    司於借款後之還款來源，並無約定係專以後續其得繼續向原
    告申貸之借款為清償，被告極識寶公司就所借得款項之清償
    事宜，仍應以自己所有資力、財產為擔保，實難以此解免被
    告極識寶公司應於約定期限為清償之責任，被告此部分所辯
    ，尚非有據，是原告依前述借款契約及連帶保證契約約定，
    請求被告連帶給付前積欠之款項，應為有理。
三、從而，原告依消費借貸契約及連帶保證契約之法律關係，請
    求被告連帶給付如主文第1、2項所示之本金、利息及違約金
    ，為有理由，應予准許。
四、訴訟費用負擔之依據：民事訴訟法第85條第2項。
中    華    民    國    98    年    10    月    27    日
                  民事第六庭    法  官  林麗真
以上正本係照原本作成
如對本判決上訴，須於判決送達後20日內向本院提出上訴狀
中    華    民    國    98    年    10    月    28    日
                                書記官  黃士元


司法院資訊處製作；財團法人民間司法改革基金會備份。
